【裁判字號】    95,破抗,24
【裁判日期】    950920
【裁判案由】    宣告破產
【裁判全文】
臺灣高等法院高雄分院民事裁定    95年度破抗字第24號
抗  告  人  甲○○
代  理  人  謝國允律師
上列抗告人因聲請宣告破產事件，對於中華民國95年7 月18日臺
灣高雄地方法院95年度破字第26號所為裁定，提起抗告，本院裁
定如下：
   主   文
抗告駁回
抗告程序費用由抗告人負擔。
   事實及理由
一、抗告意旨略以：抗告人之負債已超過資產，符合宣告破產之
    要件，有宣告破產之必要，且抗告人所有之不動產，並非顯
    然無法清償具有別除權之抵押債權，並有現金存款新台幣（
    下同）20萬元，可構成破產財團，以支付破產程序所生之費
    用及分配債務，而有破產宣告之實益，請求廢棄原裁定。
二、按破產，對債務人不能清償債務者，宣告之，為破產法第57
    條所明定。是以就破產之聲請，倘債務人確係毫無財產可構
    成破產財團，或債務人之財產不敷清償破產財團之費用及財
    團之債務，無從依破產程序清理其債務時，得以無宣告破產
    之實益，裁定駁回聲請。
三、經查，抗告人積欠銀行至少3,199,538 元之債務（如附表所
    示），有負債清單、中華商業銀行債權陳報狀、華僑銀行債
    權陳報狀、國泰世華商業銀行債權陳報狀、台新商業銀行債
    權陳報狀、美商花旗銀行股份有限公司債權陳報狀、安信信
    用卡股份有限公司債權陳報狀、日盛國際商業銀行債權陳報
    狀、美商美國運通銀行債權陳報狀可稽（原審卷第1 頁、第
    51頁、第26-55 頁、第59-62 頁），抗告人所述上述負債，
    固屬可採。而抗告人之資產有：受僱於亞太寬頻固網股份有
    限公司年薪433,649 元、現金20萬元，及門牌號碼為屏東縣
    屏東市○○里○○路28號11樓之1 之房屋及其基地（屏東市
    ○○段第631 號），業據抗告人自承在卷（原審卷第2 頁）
    ，並有屏東縣屏東地政事務所函附建物登記謄本、土地登記
    謄本、財政部高雄市國稅局財產歸屬資料清單正本可證（原
    審卷第4 至11頁），堪予認定。
四、抗告人自承受僱於亞太寬頻固網股份有限公司之職員，年薪
    433,649 元，有財政部高雄市國稅局93年度所得稅資料清單
    可稽（原審卷第11頁），則以現行生活食衣住行各方面消費
    支出觀之，以抗告人每年433,649 元之所得，每日日薪約
    1,200 元（原審卷第2 頁、第11頁）用以支付其本身之生活
    費用後，所餘已屬有限。而聲請人所有坐落於屏東縣屏東市
    ○○段631 號，面積1632平方公尺，應有部分125/10000 土
    地，其上門牌號碼屏東縣屏東市○○里○○路28號11樓之1
    建物，經台灣屏東地方法院委託梁守誠建築師事務所鑑定結
    果，上開土地及建物共1,658,971 元，有該事務所95年8 月
    30 日 鑑定報告可稽（本院卷第13至15頁），而債權人華僑
    銀行對於抗告人之上開房屋及土地設定最高限額債權為
    2,040,000 元之抵押權，而抗告人尚欠華僑銀行借款本金餘
    額為1,683,663 元，倘本院裁定准予進行破產程序，華僑銀
    行將行使別除權，業經華僑銀行函覆明確，有該行函文在卷
    可證（原審卷第28頁），則抗告人之上開房屋及土地，已不
    足清償具有別除權之抵押債權（計算式：1,658,971 －
    1,683,663 ＝－24,692; 除此以外，另有取得執行名義及執
    行費用等）。且依目前破產實務，破產管理人之最低報酬為
    4 萬元，縱抗告人仍得有20萬元之現金可以支付破產管理人
    之報酬及相關破產程序費用，但抗告人對於華僑銀行行使別
    除權後之普通債務餘額，及其餘銀行之債務，合計尚有普通
    債務1,540,567 元，其資產得用以實際清償債務之餘額與現
    有之債務相較，應僅得清償10% 左右，而其債務發生之原因
    ，因抗告人未諳量入為出，並於集中94、95年間向金融機關
    陸續辦理信用卡及支借信用貸款，為大量且非必要之消費，
    致循環利息沈重，顯然超出抗告人得以負擔數額，亦據抗告
    人陳明在卷（原審卷第1 頁、第24頁），並有花旗銀行陳報
    狀、信用卡月結單可稽（原審卷第40至45頁），及債權得受
    償之比例為斟酌，若准予破產而使得以免除其餘近95% 之債
    務，實難認有符合債權債務間相對之衡平。再者，破產制度
    既在於調和債務人重生機能及債權人權益保障，若有其他替
    代機制，更能為適當之處理時，即無藉由宣告破產之必要。
    抗告人自承係因個人年紀尚輕未瞭解量入為出之理，在廣告
    煽惑下向金融機關陸續辦理信用卡及支借信用貸款，且均進
    而動支使用，而政府機關既已訂有督促金融機關就此類債務
    踐行協商機制，並已另積極訂立相關債務清償之法規以資因
    應，則若能藉由其他較為合理之機制為清償事宜之處理，而
    非以強制免除債務之方式為破產，應係較符合衡平之方案。
    本院除認以抗告人現行提出構成破產財團之財產，尚難認有
    達到准予宣告破產之實益外，在現行破產效力係強制免責之
    情形下，抗告人所提出構成破產財團之財產，亦未能使本院
    認已符合破產機制之本旨，故在抗告人未能提出其他較為合
    理且有清償實益之破產財團前，本院尚難准予破產之宣告。
    從而，原裁定駁回抗告人之聲請，並無違誤。抗告意旨指摘
    原裁定不當，求予廢棄，並無理由，應予駁回。
五、據上論結：本件抗告為無理由，依破產法第5 條、民事訴訟
    法第495 條之1 第1 項、第449 條第1 項、第95條、第78條
    ，裁定如主文。
中   華    民   國    95   年    9       月   20       日
                           民事第六庭
                                 審判長法官  許明進
                                 法      官  謝肅珍
                                 法      官  朱玲瑤
以上正本證明與原本無異。
如不服本裁定應於送達後10日內向本院提出再抗告狀 (並按他造
當事人之人數附繕本)， 並繳納再抗告費新臺幣1,000 元。再為
抗告應以適用法規顯有錯誤為理由，並經本院之許可，該許可以
原裁定所涉及之法律見解具有原則上之重要性者為限，並委任律
師為代理人。
中   華    民   國    95   年    9       月   20       日
                                 書  記  官  賴梅琴
抗告人之配偶、三親等內之血親、二親等內之姻親，或抗告人為
法人、中央或地方機關時，其所屬專任人員具有律師資格並經法
院認適當者，亦得為第三審代理人。抗告人或其法定代理人具有
律師資格者及前項情形，應於提起抗告或委任時釋明之。
附表：
┌──┬──────┬────┬────┬──────┐
│編號│債   權  人 │債權金額│有無別除│對本件破產聲│
│    │            │ 新台幣 │權      │請之意見    │
├──┼──────┼────┼────┼──────┤
│1   │華僑商業銀行│1,683,66│有      │未表示      │
│    │股份有限公司│3元     │        │            │
├──┼──────┼────┼────┼──────┤
│2   │中華商業銀行│406,249 │無      │未表示      │
│    │股份有限公司│元      │        │            │
├──┼──────┼────┼────┼──────┤
│3   │國泰世華商業│139,129 │無      │建議進行債務│
│    │銀行        │元      │        │協商程序    │
├──┼──────┼────┼────┼──────┤
│4   │台新國際商業│143,817 │無      │建議進行債務│
│    │銀行股份有限│元      │        │協商程序，不│
│    │公司        │463,119 │        │同意破產聲請│
│    │            │元      │        │。          │
├──┼──────┼────┼────┼──────┤
│5   │美商花旗銀行│142,945 │無      │不同意破產聲│
│    │股份有限公司│元      │        │請。        │
├──┼──────┼────┼────┼──────┤
│6   │安信信用卡股│177,838 │無      │不同意破產聲│
│    │份有限公司  │元      │        │請。        │
├──┼──────┼────┼────┼──────┤
│7   │日盛國際商業│20,928元│無      │不同意破產聲│
│    │銀行股份有限│        │        │請。        │
│    │公司        │        │        │            │
├──┼──────┼────┼────┼──────┤
│8   │美商美國運通│21,850元│無      │不同意破產聲│
│    │銀行股份有限│        │        │請。        │
│    │公司        │        │        │            │
└──┴──────┴────┴────┴──────┘


司法院資訊處製作；財團法人民間司法改革基金會備份。
